【裁判字號】    97,破,85
【裁判日期】    980923
【裁判案由】    破產宣告
【裁判全文】
臺灣臺北地方法院民事裁定                97年度破字第85號
聲  請  人  財團法人中華民國消費者文教基金會
法定代理人  丙○○
代  理  人  游開雄律師
            陳智義律師
相  對  人  亞爵國際育樂股份有限公司
特別代理人  乙○○
上列當事人間請求破產宣告事件，聲請人聲請為相對人選任特別
代理人，本院裁定如下：
    主  文
選任乙○○（民國○○○年○月○○○日生，國民身分證統一編
號：Ｚ000000000號）於本件破產程序，為相對人亞爵國際育樂股
份有限公司之特別代理人。
    理  由
一、按對於無訴訟能力人為訴訟行為，因其無法定代理人或其法
    定代理人不能行代理權，恐致久延而受損害者，得聲請受訴
    法院之審判長，選任特別代理人，民事訴訟法第51條第1項
    定有明文。復按關於和解或破產之程序，除本法有規定外，
    準用民事訴訟法之規定，破產法第5條亦有明文。
二、聲請人聲請意旨略以：聲請人請求宣告相對人破產，因相對
    人原來之董事長甲○○已辭任是職，致相對人無法定代理人
    可以代表公司進行破產程序，爰聲請為相對人選任乙○○為
    特別代理人等語。
三、經查，甲○○係相對人之法人董事詠驊通商國際股份有限公
    司（下稱詠驊公司）指定之自然人代表，其代表詠驊公司出
    任相對人之董事長一職，嗣詠驊公司進行清算，詠驊公司即
    以存證信函向相對人監察人鄧大安辭任董事暨董事長職務，
    甲○○亦以存證信函向詠驊公司監察人蘇苡萱為辭任上揭職
    務之表示，此有臺灣高等法院97年度上字第955號確定判決
    、存證信函及收件回執等影本附卷足稽。則97年10月8日以
    後，甲○○業已喪失為相對人法定代理人之身分。又此後相
    對人復未再改選董事長，是相對人已無法定代理人，足堪認
    定。另按董事長係股份有限公司必要之代表機關，對外代表
    公司；倘股份有限公司董事長請假或因故不能行使職權，或
    死亡、解任、辭職而未及補選前，均應由適當之人代理或暫
    時執行董事長職務，以維公司之正常運作（最高法院88年度
    台抗字第85號裁判意旨參照）；法院為破產宣告時，應選任
    破產管理人，並決定申報債權之期間及第一次債權人會議期
    日，破產法第六十四條固定有明文，惟法院選任破產管理人
    、決定申報債權之期間及第一次債權人會議期日，尚非必須
    於裁定宣告破產之同時為之，於破產宣告後，始另以裁定為
    之，亦無不可（最高法院94年度台抗字第254號裁判意旨參
    照）。則本件破產程序中，法院現尚未得選任破產管理人，
    是聲請人聲請為相對人選任特別代理人，合於前揭說明，應
    予准許。本院審酌乙○○為亞歷山大股份有限公司（下稱亞
    歷山大公司）之設立登記，於89年12月21日由亞歷山大公司
    轉投資設立相對人，亞歷山大公司並曾為相對人之單一法人
    股東，足見乙○○實為亞歷山大企業集團公司之實質經營者
    ，且其現並仍登記為相對人法人董事（WINNING VIEW GROUP
    LIMITED）之自然人代表，自對相對人之業務知之甚稔，由
    其擔任相對人特別代理人應可為相對人主張權利，爰依首揭
    規定裁定如主文。
中    華    民    國    98    年    9    月    23    日
                  民事第三庭    法  官  黃明發
以上正本係照原本作成
本裁定不得抗告
中    華    民    國    98    年    9    月    23    日
                                書記官  陳怡如


司法院資訊處製作；財團法人民間司法改革基金會備份。
